ACORDAO-COMPLETO-2345551

ACÓRDÃO 6622/2019 ATA 26/2019 - PRIMEIRA CÂMARA

VISTOS, relatados e discutidos estes autos de tomada de contas especial instaurada pelo então Ministério do Trabalho e Emprego (MTE) contra a Sra. Dinalva Garcia Lemos de Morais Mourão, prefeita de Coxim/MS no período de 1/1/2009 a 31/12/2012, em razão da impugnação dos recursos repassados ao município no âmbito de termo de adesão ao Programa Nacional de Inclusão de Jovens (Projovem) , assinado em 29/10/2009, visando a qualificação de jovens e a sua inserção no mercado de trabalho;
ACORDAM os Ministros do Tribunal de Contas da União, reunidos em sessão da 1ª Câmara, ante as razões expostas pelo Relator, em:
9.1. julgar irregulares as contas da Sra. Dinalva Garcia Lemos de Morais Mourão (XXX.928.151-XX) , prefeita de Coxim/MS no período de 1/1/2009 a 31/12/2012, e as contas do Instituto de Cultura e Desenvolvimento Solidário Máxima Social (09.375.853/0001-82) , entidade executora do ajuste, com fundamento nos arts. 1º, inciso I, e 16, inciso III, alíneas "b" e "c", da Lei 8.443/1992, c/c arts. 1º, inciso I, 209, incisos II e III, do RI/TCU;
9.2. condenar os responsáveis identificados no subitem anterior, com fundamento no art. 19, caput, da Lei 8.443/1992, c/c art. 210 do RI/TCU, ao pagamento das importâncias a seguir especificadas, com a fixação do prazo de 15 (quinze) dias, a contar da notificação, para comprovar, perante este Tribunal, em respeito ao art. 23, inciso III, alínea "a", da Lei 8.443/1992, c/c art. 214, inciso III, alínea "a", do RI/TCU, o recolhimento da dívida aos cofres do Tesouro Nacional, atualizada monetariamente e acrescida de juros de mora calculados a partir da data indicada até a data do efetivo recolhimento e com o abatimento de valores acaso já satisfeitos, nos termos da legislação vigente:
	Quantificação do débito:
	Valor original (R$) 
	Data da ocorrência
	Crédito/Débito

	12.520,27
	11/2/2010
	Débito

	125.202,66
	22/10/2010
	Débito

	112.682,39
	23/12/2010
	Débito

	1.252,27
	16/11/2011
	Crédito

	14.753,15
	23/7/2015
	Crédito

9.3. aplicar à Sra. Dinalva Garcia Lemos de Morais Mourão (XXX.928.151-XX) e ao Instituto de Cultura e Desenvolvimento Solidário Máxima Social (09.375.853/0001-82) , individualmente, a multa prevista no art. 57 da Lei 8.443/1992 c/c o art. 267 do Regimento Interno, no valor de R$ 25.000,00 (vinte e cinco mil reais) , com a fixação do prazo de 15 (quinze) dias, a contar das notificações, para comprovarem, perante o Tribunal (art. 214, inciso III, alínea "a", do Regimento Interno) , o recolhimento das dívidas aos cofres do Tesouro Nacional, atualizadas monetariamente desde a data deste acórdão até a do efetivo recolhimento, se forem pagas após o vencimento, na forma da legislação em vigor;
9.4. autorizar, desde logo, nos termos do art. 28, inciso II, da Lei 8.443/1992, a cobrança judicial das dívidas caso não atendidas as notificações;
9.5. autorizar, desde logo, se requerido, com fundamento no art. 28, inciso I, da Lei 8.443, de 1992 c/c o art. 217, §§ 1º e 2º do Regimento Interno, o parcelamento das dívidas em até 36 (trinta e seis) parcelas, incidindo sobre cada parcela, corrigida monetariamente, os correspondentes acréscimos legais fixando-lhes o prazo de 15 (quinze) dias, a contar do recebimento da notificação, para comprovar perante o Tribunal o recolhimento da primeira parcela, e mensalmente, a contar da parcela anterior, para comprovar os recolhimentos das demais parcelas, devendo incidir sobre cada valor mensal, atualizado monetariamente, os juros de mora devidos, na forma prevista na legislação em vigor, alertando os responsáveis de que a falta de comprovação do recolhimento de qualquer parcela importará o vencimento antecipado do saldo devedor, nos termos do § 2º do art. 217 do Regimento Interno deste Tribunal;
9.6. encaminhar cópia da presente deliberação à Procuradoria da República no Estado de Mato Grosso do Sul, nos termos do § 3º do art. 16 da Lei 8.443/1992 c/c o § 7º do art. 209 do Regimento Interno do TCU, para adoção das medidas cabíveis;
9.7. dar ciência desta deliberação aos responsáveis.

Tomada de Contas Especial instaurada em razão da impugnação dos recursos repassados ao município de Coxim/MS no âmbito de termo de adesão ao Programa Nacional de Inclusão de Jovens (Projovem), assinado em 29/10/2009, visando a qualificação de jovens e a sua inserção no mercado de trabalho.

Primeira Câmara

Município de Coxim - MS.

3. Responsáveis: Dinalva Garcia Lemos de Morais Mourão (XXX.928.151-XX); Instituto de Cultura e Desenvolvimento Solidário Máxima Social (09.375.853/0001-82).

13.1. Ministros presentes: Benjamin Zymler (na Presidência), Bruno Dantas e Vital do Rêgo (Relator).
13.2. Ministro-Substituto presente: Weder de Oliveira.

ACORDAO-COMPLETO-2558500

Acórdão de Relação 2572/2022 - Plenário

Acórdão de Relação

ACORDAO-COMPLETO-2416511

Acórdão 8395/2020 - Primeira Câmara

VITAL DO RÊGO

Como parte do relatório, reproduzo, com alterações de forma, a instrução inserta à peça 21, lavrada no âmbito da então Secex-MS, que contou com o de acordo do diretor da subunidade, registrado à peça 22:
INTRODUÇÃO
Cuidam os autos de Tomada de Contas Especial instaurada pelo Grupo Executivo de Tomada de Contas Especiais - GETCE da Secretaria de Políticas Públicas de Emprego/MTE em face da Sra. Dinalva Garcia Lemos de Morais Mourão (CPF: XXX.928.151-XX) , ex-Prefeita Municipal de Coxim/MS no período de 1/1/2009 a 31/12/2012, em razão da impugnação total dos recursos repassados ao Município de Coxim/MS por intermédio do Termo de Adesão ao Programa Nacional de Inclusão de Jovens - Projovem (Peça 2, pgs. 12/13) , no qual o Município firmou o compromisso de executar o Plano de Implementação do Projovem Trabalhador - Juventude Cidadã, com vigência estipulada para o período de 29/12/2009 a 29/6/2011, visando a qualificação profissional-social de 175 jovens e a inserção no mercado de trabalho de 30% dos jovens capacitados, com um valor total pactuado de R$ 278.228,12 (sendo R$ 27.822,81 como contrapartida municipal) .
HISTÓRICO
2. O órgão repassador, por meio do Relatório de Tomada de Contas Especial, apontou a responsabilidade do ex-Prefeita pela não aprovação das contas por considerar que a documentação apresentada na prestação de contas final  não foi suficiente para a correta comprovação dos recursos públicos repassados a ente parceira, considerando ainda, quanto à responsabilização, que a Sra. Dinalva Garcia Lemos de Morais Mourão "era a pessoa responsável pela gestão dos recursos federais recebidos por meio do Plano de Implementação" do Projovem Trabalhador - Juventude Cidadã à época dos fatos (Peça 7, pgs. 39/61) .
4.	Cabe registrar que foi repassado no âmbito do Plano de Implementação do Projovem Trabalhador - Juventude Cidadã no Município de Coxim/MS (Siafi n° 299631) , no período de 29/12/2009 a 29/6/2011, um montante de R$ 250.405,31 que se efetivou por intermédio das seguintes ordens bancárias: 2010OB800206, de 11/2/2010, no valor de R$ 12.520,27, 2010OB800887, de 22/10/2010, no valor de R$ 125.202,66 e 2010OB801100, de 23/12/2010, no valor de R$ 112.682,39 (Peça 2, pgs. 45, 70 e 86) . Os referidos valores ingressaram na conta corrente específica respectivamente em 17/2/2010, 26/10/2010 e 27/12/2010 (Peça 3, pgs 77/80) .
5.	Após o devido exame técnico preliminar (peça 8, pgs. 1/2) , chegou-se à conclusão quanto à não comprovação da boa e regular aplicação dos recursos recebidos por força do Termo de Adesão ao Programa Nacional de Inclusão de Jovens - Projovem  visando a execução do Plano de Implementação do Projovem Trabalhador - Juventude Cidadã no Município de Coxim/MS (SIAFI n° 299631) , no período de 29/12/2009 a 29/6/2011, conforme irregularidades consignadas nas Notas Técnicas 1.020, de 07/08/2014 (Peça 3, pgs. 152/161) e 80, de 30/01/2015, (Peça 3, pgs. 193/195) , com infração ao disposto no art. 70, parágrafo único, da Constituição Federal c/c art. 93 do Decreto-Lei 200/67. Dessa forma, nos termos arts. 10, § 1º, e 12, incisos I e II, da Lei 8.443/1992 c/c o art. 202, incisos I e II, do RI/TCU, coube citar a Sra. Dinalva Garcia Lemos de Morais Mourão (CPF: XXX.928.151-XX) , ex-Prefeita Municipal de Coxim/MS, pelo débito apurado nos presentes autos. 
EXAME TÉCNICO
6. Esta Unidade Técnica, em instrução preliminar de peças 8/9, propugnou pela realização de citação da Sra. Dinalva Garcia Lemos de Morais Mourão (CPF: XXX.928.151-XX) , ex-Prefeita Municipal de Coxim/MS, para que, no prazo de quinze dias, apresente alegações de defesa ou recolha aos cofres do Tesouro Nacional as quantias abaixo indicadas, atualizadas monetariamente a partir das respectivas datas até o efetivo recolhimento, abatendo-se na oportunidade as quantias ressarcidas, na forma da legislação em vigor, em decorrência da não comprovação da boa e regular aplicação dos recursos federais recebidos por meio do Programa Nacional de Inclusão de Jovens - Projovem  visando a execução do Plano de Implementação do Projovem Trabalhador - Juventude Cidadã no Município de Coxim/MS (SIAFI n° 299631) , com vigência estipulada para o período de 29/12/2009 a 29/6/2011, no valor de R$ 250.405,31  (duzentos e cinquenta mil, quatrocentos e cinco reais e trinta e um centavos) , conforme irregularidades consignadas nas Notas Técnicas 1.020, de 07/08/2014 (Peça 3, pgs. 152/161) e 80, de 30/01/2015, (Peça 3, pgs. 193/195) , com infração ao disposto no art. 70, parágrafo único, da Constituição Federal c/c art. 93 do Decreto-Lei 200/677.
7.	Consoante Delegação de Competência do Relator, Exmo. Sr. Ministro Vital do Rêgo, por intermédio do Ofício 0980/2016-TCU/SECEX-MS, datado de 1/12/2016, buscou-se efetivar a citação da Sra. Dinalva Garcia Lemos de Morais Mourão (peça 11) .
8.	Devidamente citada consoante ciência de comunicação acostada na peça 15, a responsável, após pedido de prorrogação concedido (peças 17 e 18) apresentou as suas respectivas alegações de defesa das irregularidades apontadas consoante a peça 20.
9.	Nas alegações de defesa de peça 20, a responsável, por intermédio de seu procurador constituído, alegou preliminarmente a tempestividade da defesa - peça 20, pg. 2.
10.	 Quanto ao mérito, o causídico comentou acerca da "regularidade da aplicação das verbas ora em discussão, tal situação já foi modificada pelo crivo do Poder Judiciário, uma vez que fundado nas mesmas irregularidades ora submetida a tomada de contas especial"
11. Nesse sentido, informou sobre o fato de que "o Ministério Público Federal, propôs na esfera da Justiça Federal, através do Processo Crime nº 0000265 13.2014.403.6007 e Ação Cível de Improbidade Administrativa feito n.  0000669-98.2013.403.6007 ambos tramitaram na 1ª Vara Federal da Comarca de Coxim" - peça 20, pg. 3.
12. Após discorrer que ambos processos discutiram os mesmos itens analisados nesses autos, colacionou trecho da sentença exarada no Processo Crime nº 0000265 13.2014.403.6007 onde ficou assentada a improcedência da denúncia e a consequente absolvição da Sra. Dinalva Garcia Lemos de Morais Mourão - peça 20, pgs. 3/4
13. Da mesma forma, no que tange à Ação Cível de Improbidade Administrativa feito n.  0000669-98.2013.403.6007, foram julgados improcedente os pedidos a cargo do Parquet federal - peça 20, pgs. 4/5.
14. Salientou nessa toada:
que todos os pressupostos previsto no art. 8 da Lei 8.443/92, já estão sanados pela via judicial, uma que não houve omissão no dever de prestar constas; foi devidamente comprovado e aprovado pelo crivo do judiciário a aplicação dos recursos repassados pela União, não ficou provado desfalque ou desvio de dinheiros, bens ou valores públicos, e por último não caracterizou dolo ou má -fé por parte da gestora, assim não caracterizando prática de qualquer ato ilegal, ilegítimo ou antieconômico de que resulte danos ao erário.
15.	 Alegou a prevalência da decisão judicial sobre a administrativa nesses termos: "Destarte, somente o processo judicial pode dizer o direito com força definitiva, com a chamada coisa julgada, fato discutido e já jugado conforme documentos em anexo (peça 20 - pgs. 7-13) . 
16.	 Continuou, ainda sobre o tema: "Assim, tem-se que a decisão de cunho jurisdicional prevalece sobre a do juízo correcional, de natureza administrativa, porquanto a jurisdição é definitiva" - peça 20, pgs. 5/6.
17.	 Por derradeiro, requereu "Seja o presente recebido e lhe dado integral acatamento e provimento para o fim de ser dado por sanado qualquer irregularidade por ventura observada pela auditoria e concomitantemente tornando se nula a decisão proferida, cominando com seu arquivamento" - peça 20, pg. 6.
18.	 Da análise das alegações de defesa apresentadas pelo responsável impõe-se que as mesmas não recebam o acolhimento, in totum, por parte desta Corte de Contas.
19.	 O Tribunal de Contas da União possui jurisdição e competência próprias estabelecidas pela Constituição Federal e pela sua Lei Orgânica (Lei 8.443/92) . Por isso, não obsta a sua atuação o fato de tramitar no âmbito do poder judiciário ação penal ou civil, versando sobre o mesmo assunto, dado o princípio da independência das instâncias. 
20.	 Sobre esse tema, o Supremo Tribunal Federal tem apoiado a tese da independência entre as instâncias administrativa e penal (Mandados de Segurança 26.969-DF e 25.880-DF) , no que é acompanhado pelo Superior Tribunal de Justiça (MS 7080-DF, MS 7138-DF e 7042-DF) , corroborando, por extensão, o entendimento esposado por esta Corte de Contas. 
21.	 A responsável informa de processos na esfera penal e administrativa movidas pelo Ministério Público Federal tratando dos mesmos fatos aqui analisados e que foram julgadas improcedentes. 
22. No entanto, a existência de ação judicial sobre mesma matéria não obsta o exercício do controle externo, dado o princípio da independência das instâncias cível, penal e administrativa. Somente teria influência no processo em exame a ação penal em que fossem absolvidos os responsáveis pela negativa de autoria ou inocorrência do fato, caso em que as demais esferas devem acatar a decisão adotada no âmbito do juízo penal. Esse entendimento é pacifico no TCU, sendo exemplos os Acórdão 2067/2015-TCU-Plenário, 2.613/2015-TCU-Plenário, 2.437/2015-TCU-Plenário, 541/2015-Plenário, 1.529/2015-TCU-1ª Câmara, entre outros. 
23.	 Ademais, da leitura das sentenças mencionadas pela responsável constantes na peça 20, pgs. 7/13, verifica-se que não há identidade plena entre os processos judiciais e os presentes autos relativa às partes envolvidas e a situação fática, o que reforça a independência da atuação do Controle Externo. 
24. Dessa forma, apesar das alegações de defesa não enfrentarem, de fato, o mérito das contas, faz-se necessário verificar a consistência do débito imputado originalmente nos autos.
25.	 Nesse sentido, cabe registrar as informações constantes na Nota Técnica Nº 867/2014/DPTEJ/SPPE/MTE - peça 3, pgs. 136/143, corroboradas pelas Notas Técnicas 1.020, de 07/08/2014 (peça 3, pgs. 152/161) e 80, de 30/01/2015, (peça 3, pgs. 193/195) , relativas ao cumprimento das metas do programa, onde verificou-se que não houve o atingimento da meta de qualificação (foi atingido 86,3% quando a meta era 90%, considerando a taxa de evasão padrão de 10%) . Na oportunidade calculou-se um débito no valor de R$ 8.986,25 consoante a seguinte metodologia de cálculo:
Meta de qualificação pactuada = 175 jovens
Taxa de evasão aceita pelo MTE (10%) = 17,5
Número de Jovens qualificados = 151 jovens
Número total de jovens evadidos e não qualificados: 24
Número de jovens evadidos além da taxa permitida: (Meta de qualificação - número de jovens qualificados - taxa de evasão aceita pelo TEM: 175-151-17,5 = 6,5
Cálculo da evasão/Valor a ser restituído = 6,5 x 3,95 (hora/aula) x 350 (total h/a) = R$ 8.986,25
26. O débito acima imputado, devidamente atualizado monetariamente (R$ 14.753,15) , concernente ao não atingimento da meta de qualificação do programa já foi objeto de ressarcimento consoante registro de arrecadação constante na peça 4, pg. 48.
27. Cabe salientar que a meta de inserção de jovens no "mundo do Trabalho" foi atingida segundo a Nota Técnica Nº 867/2014/DPTEJ/SPPE/MTE - peça 3, pgs. 136/143. Foram inseridos 52 jovens, o que equivale a 34,4% do total de jovens qualificados, enquanto a meta de inserção pactuada pelo MTE é de 30% do total de jovens qualificados.
28.	 Quanto às demais impropriedades apontadas, principalmente na Nota Técnica Nª 1.020, de 07/08/2014 (peça 3, pgs. 152/161) , que no seu conjunto fundamentaram a imputação de débito a responsável pela totalidade dos recursos repassados, salutar afastá-las para efeitos de imputação do débito em sua forma original. De outra forma, a imputação do débito in totum indicaria excesso de rigor na análise das contas ou se basearia na premissa que toda documentação comprobatória das despesas seria inteiramente fictícia. Dessa forma, sugere-se que as referidas irregularidades sejam tratadas como ressalvas das presentes contas.
29.	 A propósito, as irregularidades constantes na Nota Técnica Nº 1.020, de 07/08/2014 (peça 3, pgs. 152/161) foram as seguintes:
a)  Restrição de competitividade na licitação do programa, pois destinou o certame apenas a empresas sem fins lucrativos, bem como utilização da modalidade inadequada para a contratação de serviços de natureza técnica e especializada (irregularidade constante do Relatório de Demandas Especiais hº 00190.916732/2010-10 da CGU) em desacordo com o art. 3º, §1º, I, da Lei 8666/93;
b)  Especificação inadequada ou insuficiente no contrato firmado para execução do Plano de Implementação, os serviços a serem prestados ou bens/produtos, os custos unitário e total de cada um, e, no caso de serviços prestados na execução dos cursos de qualificação, especificar por curso, o número de vagas oferecidas, a carga horária, o local, com endereço completo, os custos unitário e total, e o período de realização, em desacordo com o art. 10, XIV, da Portaria MTE 991/2008;
c) Atestação inadequada das Notas Fiscais emitidas em favor do Instituto de Comunicação; Marketing e Empreendedorismo Máxima Social, em desacordo com o art. 10, XV, da Portaria MTE 991/2008;
d) Ausência de aplicação dos recursos transferidos, quando não utilizados, em desacordo com o art. 25, §2º, da Portaria MTE 991/2008.
CONCLUSÃO
29.	 Em face do exame técnico promovido nos itens 6/28 propõe-se acolher parcialmente as alegações de defesa apresentadas pela Sra. Dinalva Garcia Lemos de Morais Mourão, uma vez que não foram suficientes para sanear integralmente as irregularidades a ele atribuídas. 		
30.	 Todavia, cabe afastar o débito imputado em sua totalidade conforme exposto nos itens 24/26.
31. Dessa forma, sugere-se sejam julgadas regulares com ressalva as contas da Sra. Dinalva Garcia Lemos de Morais Mourão nos termos dos arts. 1º, inciso I, 16, II, da Lei 8.443/1992 c/c os arts. 19 e 23, inciso III, da mesma Lei, e com arts. 1º, inciso I, 209, inciso III, 210 e 214, inciso III, do Regimento Interno, tendo em vista as impropriedades constantes nas presentes contas, dando-se quitação à responsável.
32. Por derradeiro, considerando as impropriedades constantes na prestação de contas (item 28) salutar dar ciência à Prefeitura Municipal de Coxim nos termos do art. 4º da Portaria-Segecex Nº 13/2011.
PROPOSTA DE ENCAMINHAMENTO
33. Diante do exposto, submetemos os autos à consideração superior, propondo ao Tribunal:
a) acolher parcialmente as alegações de defesa apresentadas pela Sra. Dinalva Garcia Lemos de Morais Mourão (CPF: XXX.928.151-XX) ; 
b)  com fundamento nos arts. 1º, inciso I, 16, II, da Lei 8.443/1992 c/c os arts. 18 e 23, inciso II, da mesma Lei, e com arts. 1º, inciso I, 208 e 214, inciso II, do Regimento Interno, que sejam julgadas regulares com ressalva as contas Sra. Dinalva Garcia Lemos de Morais Mourão (CPF: XXX.928.151-XX) , ex-Prefeita Municipal de Coxim, em face das falhas elencadas no item subsequente, dando-lhe quitação;
c) dar ciência à Prefeitura Municipal de Coxim das seguintes impropriedades ocorridas na execução do Projovem Trabalhador - Juventude Cidadã (SIAFI n° 299631) , no período de 29/12/2009 a 29/6/2011, no referido Município:
i)  Restrição de competitividade na licitação do programa, pois destinou o certame apenas a empresas sem fins lucrativos, bem como utilização da modalidade inadequada para a contratação de serviços de natureza técnica e especializada (irregularidade constante no Relatório de Demandas Especiais nº 00190.916732/2010-10 da CGU) , em desacordo com o art. 3º, §1º, I, da Lei 8666/93;
ii)  Especificação inadequada ou insuficiente no contrato firmado para execução do Plano de Implementação, sem detalhamento dos serviços a serem prestados ou bens/produtos, dos custos unitário e total de cada um, e, no caso de serviços prestados na execução dos cursos de qualificação, faltou especificar por curso, o número de vagas oferecidas, a carga horária, o local, com endereço completo, os custos unitário e total, e o período de realização, em desacordo com o art. 10, XIV, da Portaria MTE 991/2008;
iii) Atestação inadequada das Notas Fiscais emitidas em favor do Instituto de Comunicação, Marketing e Empreendedorismo Máxima Social, em desacordo com o art. 10, XV, da Portaria MTE 991/2008;
iv) Ausência de aplicação dos recursos transferidos, quando não utilizados, em desacordo com o art. 25, §2º, da Portaria MTE 991/2008.
d)  encaminhar cópia da deliberação que vier a ser proferida, bem como do relatório e do voto que a fundamentarem à Secretaria de Políticas Públicas de Emprego/MTE e Controladoria-Geral da União/MS;
e) arquivar o presente processo.
O Ministério Público junto ao TCU, nos autos representado pelo Subprocurador-Geral Lucas Rocha Furtado, manifestou-se em desacordo com as análises da unidade técnica, conforme o parecer à peça 23, integralmente transcrito a seguir:
Trata-se de Tomada de Contas Especial instaurada pelo Grupo Executivo de Tomada de Contas Especiais - GETCE da Secretaria de Políticas Públicas de Emprego do Ministério do Trabalho e Emprego (SPPE/MTE) em face da Sra. Dinalva Garcia Lemos de Morais Mourão, ex-Prefeita Municipal de Coxim/MS, em razão da impugnação total dos recursos repassados àquela municipalidade (peça 2, p. 2) por intermédio do Termo de Adesão ao Programa Nacional de Inclusão de Jovens - Projovem (peça 2, p. 12-13) , assinado em  29/10/2009.
O referido termo objetivou a execução do Plano de Implementação do Projovem Trabalhador - Juventude Cidadã (peça 2, p. 28-38) , no período de 29/12/2009 a 29/6/2011, com vistas à qualificação profissional-social de 175 jovens e à inserção no mercado de trabalho de 30% dos jovens capacitados (peça 2, p. 21) , observando as seguintes etapas:
1 - contratação dos prestadores de serviço para qualificação e ações de gestão e apoio - de dez/2009 a março/2010. Nesse período, seriam "realizadas atividades de adequação de espaços, realização de processos licitatórios para contratação dos prestadores de serviços para desenvolvimento de qualificação e outros serviços, além de implementação de ações de gestão e apoio" (peça 2, p. 25 e 41) ;
2.1 - Qualificação Social e Profissional de 175 jovens - de abril/2010 a setembro/2010;
2.2 - pagamento de auxílio financeiro - de maio/2010 a outubro/2010;
3 - Inserção no mundo de trabalho de 53 jovens - de outubro/2010 a dezembro/2010
O Plano de Implementação apresentado (peça 2, p. 23) previa a "Qualificação Social com carga horária de 100 horas, divididas em Inclusão Digital [40 horas/aula], Valores Humanos, Ética e Cidadania [10 horas/aula], Educação Ambiental, Higiene Pessoal, Promoção de Qualidade de Vida [10 horas/aula], Noções de Direitos Trabalhistas, Formação de Cooperativas, Prevenção de Acidentes de Trabalho [20 horas/aula] e Estímulo e Apoio à Elevação da Escolaridade [20 horas/aula]".
Quanto à formação específica, a carga horária seria de "250 horas de acordo com as ocupações pretendidas", sendo previstos os seguintes "arcos ocupacionais":
- Administração - 35 jovens;
- Agro Extrativista - 70 jovens;
- Pesca/Piscicultura - 35 jovens;
- Turismo e Hospitalidade - 35 jovens.
Pretendia-se, com essa proposta, a capacitação de jovens para "exercer uma atividade produtiva, compreender as regras do mercado formal e informal, perceber o significado social, cultural e econômico do turismo e do artesanato no contexto local, regional e nacional" (peça 2, p. 32) . 
Por fim, quanto à inserção no mercado de trabalho, deveriam ser estabelecidas parcerias com as empresas locais, cabendo à coordenação do projeto definir "mecanismos de monitoramento do desempenho dos jovens inseridos, instrumentos de contribuição e avaliação por parte dos empregadores" (peça 2, p. 33) . 
Conforme a análise da proposta empreendida pelo MTE, o município teria sua economia baseada na agropecuária extensiva, possuindo hotéis em seu território, havendo "compatibilidade entre o diagnóstico apresentado e as opções pelos arcos ocupacionais" (peça 2, p. 23) .
No tocante aos valores envolvidos, foram previstas despesas no total de R$ 278.228,12 - dos quais R$ 262.925,58 provenientes de recursos federais - sendo (peça 2, p. 35) :
- R$ 241.937,50 para a "contratação de entidade especializada no segmento de qualificação responsável por: pagamento de instrutor e encargos, material pedagógico, lanche e transporte";
- R$ 36.290,62 para despesas de gestão e apoio (diárias e passagens para encontros técnicos, material de consumo, coordenador de inserção e coordenador de monitoramento; serviços de divulgação e impressão; kit estudantil com mochila, caderno e estojo completo; confecção de 2 camisetas por jovem; seguro de vida para os jovens; e eventos, tais como feiras, fóruns e encontros técnicos) .
Os recursos foram liberados em três parcelas: R$ 12.520,27, em 11/2/2010 (com crédito em 17/2/2010 - peça 2, p. 27, 43-44, 65, 67) ; R$ 125.202,66, em 22/10/2010 (com crédito em 26/10/2010 - peça 2, p. 68-72 e 83) e R$ 112.682,39, em 23/12/2010 (peça 2, p.85-88) .
Em 6/12/2010, a prefeitura apresentou prestação de contas parcial referente à primeira parcela (peça 2. p. 76-83) , informando o cumprimento da primeira etapa, com o pagamento de R$ 11.894,00 ao Instituto de Comunicação, Marketing e Empreendedorismo Máxima Social (cheque 850.001) . Não consta a análise da documentação apresentada. 
A contratação do referido instituto, com vigência inicial de 10/6/2010 a 20/2/2011 - posteriormente prorrogada por 4 meses - peça 2, p. 155-166 e 172-175) foi objeto de auditoria empreendida pela CGU, entre os dias 1 e 17/7/2010, cujo relatório se encontra à peça 2, p. 97-120. Nesse documento, foram apontadas as seguintes irregularidades:
fraude ao caráter competitivo da licitação, com favorecimento do instituto contratado. Nesse sentido, foram indicados diversos indícios de montagem do processo licitatório (Pregão Presencial 37/2010) :
- a minuta do edital previa que o pagamento decorrente do certame ocorreria em cinco parcelas. No entanto, já constava do edital que a primeira parcela seria paga ao Instituto Máxima Social;
- houve utilização do mesmo edital empregado pela Prefeitura Municipal de Amambaí/MS na contratação do Instituto Máxima Social, evidenciado pela manutenção do nome daquela municipalidade em alguns trechos;
- exigência de visita prévia às instalações onde seriam desenvolvidas as atividades do Projovem, sem indicação do endereço. Ainda assim, a empresa vencedora apresentou atestado de visita, no qual também não constava o local visitado;
- a licitação foi orçada em R$ 241.937,50, valor previsto no Plano de Implementação para a contratação da entidade. No entanto, o instituto ofereceu proposta pelo valor global de R$ 278.228,13 (peça 2, p. 147) , incluindo itens não licitados, referentes às despesas de gestão e apoio. A CGU observou que a proposta do instituto apresentava valores idênticos aos constantes do Plano de Implementação. Na prática, segundo a CGU, a execução do programa foi integralmente transferida ao contratado;
- o julgamento das propostas foi realizado em 9/6/2010, mas o contrato, assinado em 10/6/2010, foi firmado com vigência iniciada em 10/5/2010 e término em 10/2/2011 (peça 2, p. 162) . Portanto, segundo a CGU, o instituto já estaria "contratado" e prestando serviços à prefeitura antes do julgamento da licitação. É de se ressaltar, no entanto, que, mediante termo aditivo celebrado em 14/6/2010, a ocorrência foi formalmente corrigida, sob a alegação de que teria ocorrido erro de digitação (peça 2, p. 167-171) ; 
restrição à competitividade, visto que a prefeitura destinou o certame apenas às empresas "sem fins lucrativos especializada na prestação de serviços de capacitação social e profissional dos jovens inscritos no Programa 'Projovem Trabalhador-Juventude Cidadã'". Apenas o Instituto Máxima Social compareceu ao certame (peça 2, p. 148-150) ;
ausência de vinculação entre o objeto licitado e o Plano de Implementação aprovado, no tocante aos cursos selecionados, a despeito de o contrato celebrado com o Instituto Máxima Social registrar que a capacitação seria feita "consoante as especificações descritas no Termo de Adesão ao Programa" (vide também peça 3, p. 138-139) :
- Plano de Implementação: Administração (35) , Agro Extrativista (70) , Pesca/Piscicultura (35) , Turismo e Hospitalidade (35) ;
- edital:  Agro Extrativista (30) , Turismo e Hospitalidade (30) , Alimentação (30) , Beleza e Estética (35) , madeira e móveis (25) e Vestuário (25) ;
ausência de levantamento prévio da demanda do mercado de trabalho local, com vistas a justificar a necessidade de qualificação de 175 jovens nas áreas apontadas pela prefeitura em seu Plano de Implementação. Tal evidenciaria que os "valores transferidos e cursos pactuados não foram adequadamente planejados e definidos";
não aplicação financeira dos recursos transferidos: a primeira parcela foi repassada em 17/02/2010, mas não foi aplicada (vide peça 2, p. 65 e 83) . 
Em 4/11/2011, a prefeitura foi demandada a apresentar a prestação de contas final (peça 2, p. 93-95) , sendo requerido, entre outros documentos, relação de jovens beneficiados, com CPF, RG e endereço, e o mapa de inserção dos jovens no mercado de trabalho, com documentos comprobatórios que atestassem o cumprimento da meta. 
Também foram solicitados, em 26/12/2011, esclarecimentos acerca dos fatos apontados no relatório da CGU (peça 2, p. 121-123 e peça 3, p. 47-55) .
Após requerer, em 30/11/2011, a prorrogação do prazo inicialmente concedido (peça 2, p. 96) , a Sra. Dinalva Mourão apresentou os documentos acostados à peça 2, p. 124-200 e peça 3, p. 1-15) , que indicaram a realização de pagamentos àquele instituto no total de R$ 276.836,71 (dos quais, R$ 250.405,31 de recursos federais - peça 2, p. 127, 178, 186-188, 190, 192-195; peça 3, p. 5-15 e 69) , correspondentes à qualificação social de 175 jovens, com 158 formandos, dois quais 51 teriam sido inseridos no mercado de trabalho (peça 2, p. 176) :
- Nota fiscal 032, de 21/7/2010 (impressa) - R$ 12.520,00, cheque 850.001 e 850007 (peça 2, p. 178 e peça 3, p. 7-8 e 129-130) ;
- Nota fiscal 015, de 5/11/2010 (eletrônica) - R$ 69.557,03, cheques 850002 e 850003. Constam comprovantes de depósito (peça 2, p. 182 e 185-189, e peça 3, p. 120-121) ;
- Nota fiscal 017, de 2/12/2010 (eletrônica) - R$ 69.557,03, cheques 850004 e 850005. Constam comprovantes de depósito (peça 2, p. 190-195 e peça 3, p. 125-126) ;
- Nota fiscal 031, de 12/1/2011 (eletrônica) - R$ 69.557,03, cheque 850006. Consta comprovante de depósito (peça 3, p. 5-6 e 9-10) ;
- Nota fiscal 062, de 20/5/2011 (eletrônica) - R$ 55.645,62, cheque 850008 (peça 3, p. 11-12 e 14-15 e 122-123) .
A documentação remetida foi objeto de análise preliminar (peça 3, p. 21) , sendo requeridas informações complementares, tendo em vista, em especial, a ausência do Relatório Final contendo informações a respeito dos jovens selecionados, cursos ministrados, frequência, conteúdo programático e avaliação, incluindo "fotos dos eventos, aulas, aula inaugural, visitas de autoridades, encerramento, etc." e amostras do kit pedagógico e estudantil, além de informações acerca da inserção dos jovens no mercado de trabalho (vide orientações para elaboração do relatório à peça 3, p. 22-24) . 
Em resposta, foram encaminhados os documentos à peça 3, p. 26-31, constituídos apenas de alguns extratos bancários, do demonstrativo de rendimentos e de execução físico-financeira. Consta (peça 3, p. 32-37) que, em 9/4/2012, teriam sido enviados alguns documentos referentes à inserção dos jovens no mercado de trabalho (cópias de alvarás de localização e funcionamento) , mas não se encontram juntados aos autos. 
 As justificativas quanto às ocorrências apontadas pela CGU só foram apresentadas em 23/8/2012 (peça 3, p. 39-46) , sendo prestados os seguintes esclarecimentos:
por se tratar de objeto para o qual a prefeitura não havia realizado, até então, procedimento licitatório, pesquisou-se na internet órgãos públicos que já haviam feito o procedimento, sendo utilizados os modelos empregados pela Prefeitura Municipal de Amambaí/MS para o edital e o contrato. Por um equívoco do setor de compras e licitação, não foi alterado o nome do município e foi mantida a informação de que a primeira parcela seria paga para o Instituto Máxima Social;
houve ampla divulgação do edital, mas apenas o Instituto Máxima Social retirou o edital;
a exigência da visita objetivava que "a licitante interessada em participar do certame viesse em nossa cidade e se certificasse da existência de local adequado para a efetiva prestação de serviços, ou seja, um local apropriado e que estivesse disponível para locação, intenção esta que, apesar de restar um pouco nebulosa no procedimento, foi devidamente esclarecida à empresa interessada na ocasião";
quanto à inclusão, na proposta do Instituto Máxima Social, de itens não licitados, teria havido equívoco do setor de licitação quando da elaboração do edital e do termo de referência, pois a autorização do procedimento licitatório teria sido solicitada incluindo o item Gestão de Apoio, que já havia sido considerado quando da prévia cotação de preços. Como o instituto cotou, inicialmente, os preços, já sabia o que se estava licitando, apresentando, assim, proposta correta;
 o contrato foi assinado em 10/6/2010, havendo apenas equívoco no momento de se colocar a data da vigência;
a restrição de competitividade decorreria de equívoco cometido pelo setor responsável, em razão de interpretação equivocada da legislação. Nada obstante, não houve manifestação de possíveis interessados quando da publicação do edital, nem mesmo pela outra empresa que apresentou cotação (Instituto Seiva Brasil) ;
a alteração dos cursos decorreu da demanda existente, o que teria sido devidamente comunicado ao ministério. Nesse sentido, aduzem que a "mudança efetuada pode ser comprovada mediante as cópias da lista de presença, a qual somente é emitida pelo ministério";
houve aplicação dos recursos financeiros.
A execução física da parceria foi analisada por meio da Nota Técnica 867/2014, de 2/7/2014 (peça 3, p. 136-149) , a partir de informações lançadas no sistema Sinprojovem. Segundo o documento, a qualificação social foi realizada com o conteúdo programático e o quantitativo de jovens previstos. A qualificação profissional, por sua vez, foi realizada:
em áreas temáticas parcialmente diversas das aprovadas pelo ministério. Tal fato, no entanto, não foi considerado prejudicial ao MTE;
em quantitativo inferior ao previsto (151 jovens contra os 175 previstos) . Considerando a taxa de evasão de 10% adotada como parâmetro pelo ministério (10% de 175 = 17,5 jovens) , concluiu-se que a meta de qualificação não foi atingida, "uma vez que o total de jovens qualificados foi 151, que representou 86,3% da meta pactuada", ou seja, taxa de evasão de 13,7% (24 jovens) .
Tendo em vista a ocorrência de evasão adicional de 6,5 jovens, e considerando os custos da hora/aula, a nota técnica concluiu pela necessidade de restituição de R$ 8.986,25 (= R$ 3,95 x 350 horas x 6,5 jovens) . Observo que esse montante, devidamente corrigido (R$ 14.753,15) , foi restituído em 23/6/2015 (peça 4, p. 6-15 e 48) .
Quanto à inserção no mercado de trabalho, a meta foi considerada integralmente cumprida. 
Em seguida, foi promovida a análise financeira da documentação apresentada, mediante a Nota Técnica 1020/2014, de 7/8/2014, que concluiu que as informações acostadas aos autos não seriam suficientes para a correta comprovação dos recursos públicos recebidos (peça 3, p. 152-160) , tendo em vista que:
restou evidente que a prefeitura transferiu a totalidade da execução dos recursos do programa para o Instituto Máxima Social, atuando, por conseguinte, como mera repassadora dos recursos públicos, quando contratou e realizou pagamentos à entidade na proporção de 100% dos recursos previstos no Plano de Implementação firmado com o MTE para execução das ações do Projovem;
no contrato firmado, não foram discriminados os serviços a serem prestados ou bens/produtos e os custos unitários, apenas o total global do contrato. Não houve especificação, por curso, do número de vagas oferecidas, carga horária, local, custo unitário e total, bem assim o período de realização das ações, em descumprimento à Portaria MTE 991/2008, em seu art. 10, inciso XV;
as despesas teriam sido comprovadas por meio de notas genéricas em nome do instituto, inviabilizando a identificação do que foi gasto com "qualificação" e "gestão e apoio", em afronta às disposições contidas no art. 10, inciso XVI, da Portaria MTE 991/2008, que estipulava que "os entes parceiros devem atestar as notas fiscais/faturas somente após a comprovação da efetiva prestação de serviços ou entrega de bens/produtos contratados, desde que as notas fiscais/faturas contenham a identificação precisa dos serviços executados ou bens/produtos entregues, datas e locais de execução dos serviços ou entrega de bens/produtos, e, no caso dos serviços prestados na execução dos cursos de qualificação, deverá acompanhar as notas fiscais/faturas documento que explicite por curso contratado e realizado";
o extrato bancário apresentado não estaria completo, a relação de pagamentos não indicaria a fonte de recursos, e as notas fiscais não manteriam coerência com a relação de pagamentos, impossibilitando a verificação da exatidão dos pagamentos realizados;
não houve aplicação financeira da 1ª e  da 3ª. parcela, ensejando perda de rendimentos no total de R$ 3.069,76.
Ante a não aprovação das contas (peça 3, p. 162) , a Sra. Dinalva Garcia foi cientificada da análise empreendida (peça 3, p. 170-171 e 174) , tendo requerido dilação do prazo concedido (peça 3, p. 180) , no que foi atendida (peça 3, p. 182-183) .
Em 15/12/2014, a ex-prefeita esclareceu que (peça 3, p. 184-188) :
apesar de não constarem do contrato as especificações requeridas, seu objeto deixaria "claro que o serviço será consoante as especificações descritas no Termo de Adesão e respectivo Plano de Trabalho";
houve mudança de arcos ocupacionais, a qual teria sido devidamente solicitada por email;
"as cópias da lista de presença, a qual somente é emitida pelo Ministério", comprovaria a realização do objeto;
a área técnica do ministério concluiu que a prefeitura cumpriu 86,3% da meta de qualificação pactuada;
a prefeitura não teria atuado como mera repassadora dos recursos, visto que os pagamentos foram liberados parceladamente, mediante comprovação dos serviços que foram efetivamente prestados e comprovados por prestação de contas.
As justificativas prestadas foram analisadas por meio da Nota Técnica 80/2015 (peça 3, p. 193-195) , sendo consignado que os documentos ofertados não diferiam dos enviados na prestação de contas final, mantendo-se, assim, a não aprovação das contas. 
Cientificada, a Prefeitura Municipal de Coxim/MS apresentou novas alegações à peça 4, p. 38-47) , ressaltando que:
as notas fiscais emitidas pelo Instituto Máxima Social estão devidamente especificadas e contém a identificação do número do instrumento pactuado. Ademais, foram emitidas de acordo com o contrato firmado e encontram consonância com os extratos bancários da conta específica. As outras notas fiscais que constariam dos autos seriam de serviços tomados pela entidade contratada para execução dos serviços, não sendo adequado à prefeitura interferir na esfera de administração dos recursos financeiros da entidade privada;
foram restituídos os valores pertinentes ao saldo de aplicação financeira não utilizado, bem assim o montante referente à meta não alcançada (R$ 1.662,44 -peça 3, p. 127 e 187; e R$ 14.753,15 - peça 4, p. 48) ;
foram juntados os controles de entrega de materiais, de vales transporte e lanche dos arcos "turismo e hospitalidade", "administração", "beleza e estética", "vestuário" e "serviços domiciliares" (peça 4, p. 59-129) ; controle de treinamento dos instrutores (peça 4, p. 133 e 177-179, e peça 5, p. 20) ; relação de inscritos por arco, com lista de presença ("turismo e hospitalidade" - peça 4, p. 134-173; "administração" - peça 4, p. 174 e 180-202, peça 5, p. 3-18 e 81; peça 6, p. 10-53 e 58-90 e peça 7, p. 8-11; "beleza e estética" - peça 5, p. 19-66; "vestuário" - peça 5, p. 67-80 e 82-107, e peça 6, p. 1-9; e "serviços domiciliares - peça 6, p. 54-57 e 91 e peça 7, p. 3-7) .
Essas informações, no entanto, não foram consideradas suficientes, visto que (peça 7, p. 39-61) :
não foram esclarecidos os apontamentos constantes do relatório da CGU;
no contrato assinado não foram discriminados os serviços a serem prestados, os custos unitários, as especificações por curso, número de vagas oferecidas, carga horária, local de treinamento e o período de realização das ações, ficando evidente  que a prefeitura atuou como mera repassadora dos recursos públicos;
as notas fiscais emitidas pelo instituto apenas discriminam a prestação de serviços, não trazendo especificação por curso contratado;
não foram colacionadas as notas fiscais dos fornecedores do instituto, de forma a confirmar as despesas. Segundo eles, "as relações de distribuição de Material Didático, Material de Divulgação, Vale Transporte, Lanches e Frequências (...) , apenas comprovam a entrega dos benefícios aos educandos, não tendo como verificar como foram adquiridos e de que forma foram pagos, não traz também os RPAS e nem a comprovação de recolhimento de tributos. (...) todas as despesas com recursos públicos federais devem ser comprovadas mediante a apresentação dos documentos fiscais ou equivalentes, devidamente identificadas com referência ao título e número do plano de implementação, com a correta descrição dos bens e serviços adquiridos e prestados no objeto do instrumento";
não foram apresentados os extratos bancários completos, impossibilitando a consolidação com a receita/despesa e pagamentos.
Houve, então, a responsabilização da Sra. Dinalva Garcia pelo valor total repassado, deduzidos os recursos que foram restituídos (R$ 1.662,44 e R$ 14.753,15) . 
Encontrando-se os autos no Tribunal, foi objeto de instrução preliminar que constitui a peça 8 destes autos, procedendo-se, em seguida, à citação da responsável. Em atendimento, a Sra. Dinalva Garcia apresentou as alegações acostadas à peça 20.
A despeito de, em princípio, rejeitar os argumentos oferecidos, a Secex-MS consignou, em análise perfunctória, que:
conforme a Nota Técnica 867/2014, houve o atingimento de 86,3% da meta de qualificação, ensejando a restituição de R$ 14.753,15. Quanto à inserção dos jovens no mercado de trabalho, a meta teria sido superada;
a imputação de débito em razão das demais impropriedades apontadas na Nota Técnica 1.020/2014 (restrição à competitividade na licitação, especificação inadequada o objeto contratado, atestação inadequada das notas fiscais e ausência de aplicação dos recursos transferidos) constituiria medida de excessivo rigor.
Em razão disso, propôs acolher parcialmente as alegações de defesa, com o decorrente afastamento do débito, e que as contas da Sra. Dinalva Garcia sejam julgadas regulares com ressalva, com quitação à responsável.
**
Este Representante do MP/TCU se manifesta em desacordo com o encaminhamento alvitrado pela unidade técnica, por entender que não restou demonstrada nos autos a regular aplicação dos recursos. 
Preliminarmente, cabe consignar que diversas irregularidades foram apontadas pela CGU quanto ao processo de licitação e contratação do Instituto Máxima Social, as quais não foram devidamente justificadas nos autos. 
À semelhança do entendimento exarado no relatório da CGU (peça 2, p. 97-120) , bem assim nas Notas Técnicas 1020/2014 (peça 3, p. 152-160) e 80/2015 (peça 3, p. 193-195) , considero que houve simulação de licitação, com evidente direcionamento do objeto àquele instituto, ao qual foi transferida a total responsabilidade pela execução do programa, figurando a prefeitura como mera repassadora de recursos, ainda que parceladamente.
Observo, inclusive, que as notas de empenho referentes aos pagamentos efetuados ao Instituto Máxima Social faziam referência a "dispensa de licitação" e não ao suposto pregão realizado (peças 2, p. 179-180, 183; peça 3, p. 3 e 13) .
Tal se deu a despeito das orientações contidas no Parecer/CONJUR/MTE/126/2010, de 3/5/2010 (peça 2, p. 51-60) , do qual a responsável teve plena ciência (peça 2, p. 61-62) .
Ressalto que o referido parecer foi emitido em face de consulta formulada nos seguintes termos: 
com vistas à execução do Plano de Implementação do Projovem Trabalhador, é legal a contratação de entidade privada por dispensa de licitação? e
no âmbito da execução do Projovem Trabalhador, cuja competência normativa é do Governo Federal, por intermédio do MTE, é possível que um dado município ou estado aderente, através de lei local, autorize a transferência dos recursos recebidos do MTE para uma entidade privada por meio de convênio, termo de parceria, contrato de repasse ou outro instrumento congênere?
A respeito da primeira pergunta, o parecer concluiu que "as contratações deveriam ser precedidas, em regra, do devido processo licitatório, com vistas a realizar os princípios da competitividade, moralidade, isonomia e, consequentemente, alcançar a proposta mais vantajosa para a administração pública". Caso, o administrador, "diante do caso concreto, entenda pelo enquadramento em uma das hipóteses de dispensa ou inexigibilidade de licitação, deverá justificá-lo adequadamente". 
No tocante ao segundo questionamento, registrou o seguinte:
22. Com base nos normativos supra transcritos, constata-se que o MTE poderá celebrar convênio diretamente com a entidade privada, que será precedido de prévio chamamento público, em observância à legislação convenial (...) ou realizar a transferência de recursos, por meio de Termo de Adesão, aos entes federativos em observância à legislação que rege o Projovem (...) .
23. Uma vez tendo optado pela transferência direta para Estado, DF ou Município, caberá a este a execução do ajustado. Podendo, no entanto, o ente federativo realizar contratações, com fulcro na Lei nº 8.666/93 (...) . Em verdade, não é possível que o Estado ou Município recebedor dos recursos de outro ente (MTE) firme convênio com uma dada entidade privada transferindo a esta suas responsabilidades.
24. (...) Desta feita, não poderá um ente público, recebedor de recursos de outro órgão, firmar convênio com uma entidade privada, figurando, assim, como mero repassador de recursos. (grifei) 
Afora os indícios, não justificados, de fraude à licitação, causa espécie a ausência de vinculação entre o objeto licitado e o Plano de Implementação aprovado.
Como destaquei acima, o Plano de Implementação previa a realização dos seguintes cursos: Administração (35 vagas) , Agro Extrativista (70) , Pesca/Piscicultura (35) , Turismo e Hospitalidade (35) . A seleção dos cursos, em princípio, teria sido fundamentada na realidade econômica do município, baseada na agropecuária extensiva, com alguns hotéis em seu território, havendo, conforme análise empreendida pelo órgão repassador, "compatibilidade entre o diagnóstico apresentado e as opções pelos arcos ocupacionais" (peça 2, p. 23) .
No entanto, consoante o relatório da CGU, foram "licitados" os cursos: Agro Extrativista (30) , Turismo e Hospitalidade (30) , Alimentação (30) , Beleza e Estética (35) , madeira e móveis (25) e Vestuário (25) .
Questionada pela CGU acerca da injustificada desvinculação (peça 3, p. 87) , a ex-prefeita requereu ao instituto, em 1/7/2010, a exclusão dos arcos "Alimentação, Madeiras e Móveis, Vestuário e Beleza e Estética" e a inclusão dos arcos "Administração e Pesca/Piscicultura" (peça 3, p. 83-84) . Apesar de ter manifestado concordância com as mudanças (peça 3, p. 85) , o instituto manteve os cursos de "Vestuário e Beleza e Estética", e não incluiu o curso "Pesca/Piscicultura".  
Consoante a Nota Técnica 867/2014 (peça 3, p. 136-149) , foram registrados no Sistema Sinprojovem a execução dos cursos de Administração (três turmas, sendo duas com trinta alunos e uma com trinta e um) , Beleza e Estética (uma turma com vinte e nove alunos) , Turismo e Hospitalidade (uma turma com trinta alunos) , e Vestuário (uma turma com vinte e cinco alunos) . 
Apesar de a referida nota técnica ter considerado que a ocorrência não ensejou prejuízo ao programa, o fato é que, por lógica, a seleção dos cursos deveria ser promovida com base nas necessidades locais e nas oportunidades de trabalho existentes na municipalidade. Ao que consta, por se tratar de município rural, os cursos previstos no Plano de Implementação se coadunariam com as demandas existentes, fato reconhecido pelo ministério, não sendo possível asseverar que os cursos que teriam sido ministrados detêm a mesma adequação e cumpriram o objetivo do programa.
Ressalto, ademais, que, conforme os documentos referentes aos controles de entrega de materiais, de vales transporte e lanche (peça 4, p. 59-129) ; controle de treinamento dos instrutores (peça 4, p. 133 e 177-179, e peça 5, p. 20) ; e relação de inscritos por arco, com lista de presença,  teria havido a realização de um quinto curso, denominado "Serviços Domiciliares", que não estava previsto, seja no Plano de Implementação, seja no edital, e que não foi demandado pela prefeitura em 1/7/2010 ("turismo e hospitalidade" - peça 4, p. 134-173; "administração" - peça 4, p. 174 e 180-202, peça 5, p. 3-18 e 81; peça 6, p. 10-53 e 58-90 e peça 7, p. 8-11; "beleza e estética" - peça 5, p. 19-66; "vestuário" - peça 5, p. 67-80 e 82-107, e peça 6, p. 1-9; e "serviços domiciliares" - peça 4, p. 129, peça 6, p. 54-57 e 91 e peça 7, p. 3-7) .
A respeito desses documentos, mostra-se relevante destacar que:
diversamente do alegado pela responsável à peça 3, p. 184, as listas de presença - assim como os demais controles utilizados - não correspondem àquelas emitidas a partir dos sistemas informatizados do MTE, mas tratam de listagens produzidas pelo próprio instituto;
os controles de entrega dos materiais didáticos e de divulgação, assim como de vale transporte/lanche (peça 4, p. 60-68, 70, 73-74, 81-93, 95-100, 102, 104-129) , salvo algumas exceções (peça 4, p. 69, 71-72, 75-80, 94, 101, 103) , não identificam os instrutores de cada curso. Nas listas de presença, os nomes dos instrutores, quando presentes, estão manuscritos (peça 4, p. 147-172 e 191-202; peça 5, p. 3-16, 42-66, 72-73, 91-107; peça 6, p. 1-9, 33-57, e 60-78) ;
as listagens trazem informações conflitantes. A título de exemplo, menciono as seguintes:
- para o curso de Turismo e Hospitalidade, há duas listas de entrega de material didático (peça 4, p. 59-60) , cada uma com 30 alunos, sendo uma datada do dia 2/8 e outra do dia 3/8. Há coincidência entre as duas apenas quanto a 18 nomes - apesar de, conforme registro no sistema Sinprojovem, haver apenas uma turma desse arco. Entre as divergências encontradas menciono, por exemplo, as alunas Alcineia Delgado de Souza, Gessica Grazieli e Graciele Arrais (nome escrito à mão no pé da página) que aparecem na listagem do dia 2/8, mas não aparecem na do dia 3/8. Contrariamente, os alunos Braz da Cunha e Eliabys Santos Cabral figuram na relação do dia 3/8 e não na do dia 2/8. Observo que essas não são as únicas disparidades observadas entre as duas listas, ocorrendo quanto a outros vinte e quatro alunos (12 em cada lista) . Situação idêntica é verificada quanto às listas de entrega de material de divulgação (peça 4, p. 61-62) ;
- para o mesmo curso (Turismo e Hospitalidade) , as listas de entrega de lanche dos meses de julho, setembro, outubro, novembro e dezembro trazem os mesmos alunos da listagem de entrega de material didático do dia 3/8, que inclui os alunos Braz da Cunha e Eliabys Santos Cabral (peça 4, p. 63 e 65-68) . Já a lista referente ao mês de agosto do curso Turismo e Hospitalidade, corresponde à listagem das alunas Alcineia Delgado de Souza, Gessica Grazieli e Graciele Arrais, as quais teriam recebido 15 lanches (peça 4, p. 64) . A aluna Alcineia Delgado, no entanto, teria também recebido 15 lanches no mês de agosto no curso Vestuário (peça 4, p. 96) , apesar de os dois cursos ocorrerem nos mesmos dias da semana e no mesmo horário (vide ata da reunião à peça 5, p. 20) ;
- a relação de inscritos no curso Turismo e Hospitalidade (peça 4, p. 135-136) , traz o nome da Sra. Alcineia Delgado, tendo a aluna assinado as listas de frequência apenas do mês de julho, à semelhança das alunas Gessica Grazieli e Graciele Arrais (peça 4, p. 141-146, 152, 154-157) . Embora não assinem a lista de frequência de agosto referente curso Turismo e Hospitalidade, consta que teriam recebido 15 lanches em agosto nesse curso;
- a aluna Alcineia Delgado, a partir de agosto, passou a figurar na lista de frequência do curso Vestuário (peça 5, p. 89-96, 99-107; peça 6, p. 2) . Apesar de constar, no Relatório  Físico do Planejamento das Atividades de Qualificação Social de dezembro/2010 (que traz a frequência de todas as etapas - peça 5, p. 90) , 100% de frequência da aluna Alcineia Delgado nas Etapas 1 a 5 e de 60% na Etapa 6 do curso Vestuário (peça 5, p. 90) , houve presença da jovem apenas nos meses de agosto (peça 5, p. 91 e 93-96) e nos dias 8, 9 e 10 de setembro (peça 5, p. 91) , constando falta nas aulas de 13 a 29 de setembro, bem assim naquelas ocorridas em outubro, novembro, dezembro (peça 5, p. 99-107, e peça 6, p. 2-9) . Nada obstante, a referida aluna consta da relação de jovens qualificados inserida no Sistema Sinprojovem, que embasou a alardeada Nota Técnica 867/2014 - tida como apta, pela Secex-MS, para o afastamento do débito. Ressalto, por relevante, que, conforme disposição contratual, seria da responsabilidade do Instituto Máxima Social a alimentação do Sistema de Informação do Projovem Trabalhador (peça 2, p. 158-159) , ou seja, quem registrava a execução, com vistas ao controle do alcance das promovido pelo MTE, era o próprio prestador do serviço;
- não é demais destacar, por relevante, que, na Relação de Inscritos por Arcos, apresentada na prestação de contas final pela Sra. Dinalva (peça 2, p. 136-146) , a Sra. Alcineia Delgado estaria inscrita no curso Beleza e Estética.
Agravam essas evidentes deficiências - que me levam a questionar a fidedignidade das informações contidas nessa documentação -, o fato, por um lado, de nem a proposta, nem o contrato celebrado com o Instituto Máxima Social especificarem os serviços a serem prestados (cursos, número de vagas oferecidas, carga horário, local com endereço completo, período de realização das ações) , com seus respectivos custos unitários e total (peça 2, p. 147, peça 3, p. 154-155) . E, por outro, a inexistência, nos autos, de qualquer documento que demonstre que a prefeitura exerceu o acompanhamento da execução do programa pelo Instituto Máxima Social.
Apesar de o contrato prever a constituição de Comissão de Avaliação, a ser instituída pela contratante, com vistas ao acompanhamento, supervisão e fiscalização da sua execução - inclusive com a realização de entrevistas dos beneficiários -, não foram juntados aos autos qualquer comprovante de sua instituição ou, ao menos, algum relatório de supervisão promovida (peça 2, p. 156-157) .
 Ademais, o contrato deveria ser fiscalizado, desde o seu início até o seu término, por funcionário previamente designado, não havendo evidência de tal designação (peça 2, p. 159-160) .
Com efeito, o único documento que registra contato mantido entre a prefeitura, por intermédio da Secretária de Assistência Social, e representantes do Instituto Máxima Social corresponde à ata de reunião ocorrida em 7/7/2010, antes do início do treinamento (peça 5, p. 20) . 
Finalizando meu pronunciamento, ressalto que, como reconhecido pela própria prefeitura (peça 4, p. 40-45 e 50-54) , os pagamentos foram efetuados com base em notas fiscais emitidas pelo Instituto Máxima Social, com informações genéricas, que não faziam referência aos serviços a ela correspondentes (peça 2, p. 178, 182 e 190; peça 3, p. 5, 11, 156-157) . 
Registro que, de acordo com o contrato, os pagamentos da segunda parcela em diante, ficariam condicionados à "prestação de contas do adimplemento da parcela anterior", incluindo, no mínimo, relatório gerencial das atividades, relação dos pagamentos efetuados, cópia de recibos e notas fiscais que comprovem todas as despesas realizadas com as parcelas repassadas, as matrículas, lista de presença assinada, contendo a data do evento e o nome dos participantes de cada turma, além de relatório com descrição do local onde a capacitação foi realizada, foto das instalações e a distribuição dos alunos (peça 2, p. 157-158 e 162) .
No que diz respeito à documentação contábil requerida, constam apenas duas relações de pagamento com as correspondentes notas fiscais (peça 3, p. 91-130) , apresentadas à equipe de supervisão do MTE - quando de visita realizada em 2013, especificamente para analisar a documentação comprobatória das despesas de gestão e apoio (peça 3, p. 67-81) . Essas relações diriam respeito as 1ª. e 2ª. parcelas do contrato (peça 3, p. 91-130) .  
Cabem, em relação a esses comprovantes de despesa, algumas observações, que me levam, mais uma vez, a questionar a sua validade para fins de comprovação da realização dos serviços:
embora as notas fiscais que compõem as duas relações de pagamentos tenham sido emitidas em nome do instituto, não fazem referência ao contrato firmado com a Prefeitura Municipal de Coxim-MS. Tal fato impossibilita a confirmação dessas despesas, notadamente pelo fato de o Instituto Máxima Social ter prestado serviços da espécie, à época, a vários municípios do Mato Grosso do Sul (vide relatório da CGU) ;
o fornecimento de lanches foi contratado, em agosto/2010, com firma localizada em Campo Grande/MS, que dista quase 260 km de Coxim/MS (peça 3, p. 98) ;
foram contabilizadas despesas com o fornecimento de combustível (peça 3, p. 99) , em posto também localizado em Campo Grande/MS) , apesar dessa despesa não constar do Plano de Implementação;
foram contabilizadas despesas com locação de ônibus para transporte de alunos, em setembro, outubro e novembro/2010, apesar de, ao que consta, os alunos terem recebido vale transporte mensalmente (peça 3, p. 100-102 e 113) . Ademais, a locação de maior valor foi efetuada junto a empresa situada em Sidrolândia-MS,  que fica a 338km de Coxim-MS;
apesar de constar dos autos alguns RPAs referentes aos supostos instrutores, eles não estão assinados pelos respectivos prestadores de serviços. Afora isso, não há qualquer comprovação de que tenham sido recolhidos os encargos correspondentes (peça 3, p. 106-112) .
***
	Ante todo o exposto, divergindo do encaminhamento sugerido pela Secex-MS, manifesto-me pela rejeição das alegações de defesa ofertadas pela Sra. Dinalva Garcia Lemos de Morais Mourão, com o decorrente julgamento pela irregularidade de suas contas, com condenação à restituição do débito apurado nestes autos, sem prejuízo da aplicação de multa fundamentada no art. 57 da Lei 8.443/1992.
Tendo em vista as análises empreendidas pelo Ministério Público junto ao TCU, considerei necessário para o deslinde do processo a citação do Instituto de Comunicação, Marketing e Empreendedorismo Máxima Social, uma vez que os indícios de irregularidades em discussão nos autos perpassavam também eventual recebimento, por parte daquela entidade, por serviços cuja comprovação não restou demonstrada. Dessa forma, consoante o despacho à peça 24, determinei o retorno dos autos à unidade técnica.
Em derradeira atuação nos autos (peça 46) , a então Secex-MS relatou que restaram infrutíferas as tentativas de citação da entidade em seis endereços diferentes, motivo pelo qual se procedeu à citação por edital. Com relação ao mérito, a unidade reiterou sua posição anterior pela regularidade com ressalvas das contas da Sra. Dinalva Garcia Lemos de Morais Mourão, o que aproveitaria à análise da responsabilidade do Instituto de Comunicação, Marketing e Empreendedorismo Máxima Social.
Por fim, o Ministério Público junto ao TCU novamente registrou discordância, conforme o parecer acostado à peça 47, de cujo teor extraem-se as seguintes conclusões:
Novamente, manifesto discordância do encaminhamento alvitrado.
Como ressaltei em meu pronunciamento anterior, não foi juntada aos autos documentação apta a comprovar a regularidade da execução do convênio.
Além dos indícios, não justificados, de fraude à licitação (a) ; da ausência de vinculação entre o objeto licitado e o Plano de Implementação aprovado (b) ; da ausência de especificação dos serviços a serem prestados, seja na proposta, seja no contrato celebrado com o Instituto Máxima Social (c) ; da inexistência de qualquer documento que demonstre que a prefeitura exerceu o devido acompanhamento da execução do programa (d) ; e do fato de os pagamentos terem sido efetuados com base em notas fiscais emitidas pelo Instituto Máxima Social com informações genéricas, que não fazem menção aos serviços a elas correspondentes (e) ; identifiquei inúmeras "deficiências" nas listagens de controle apresentadas (relação dos inscritos, listas de frequência, controle da entrega de material didático, vale transporte e lanche, etc.) (f) , e nos comprovantes de pagamento dos serviços subcontratados pelo Instituto Máxima Social - que não fazem referência ao contrato firmado com a Prefeitura Municipal de Coxim-MS, o que impossibilitaria a confirmação dessas despesas, notadamente pelo fato de o Instituto Máxima Social ter prestado serviços da espécie, à época, a vários municípios do Mato Grosso do Sul (g) - as quais me levaram a questionar a fidedignidade das informações contidas nesses documentos.
Tais ocorrências, associadas ao fato de que a alimentação do Sistema de Informação do Projovem Trabalhador (peça 2, p. 158-159) - a partir do qual o MTE avaliou o alcance das metas e emitiu a alardeada Nota Técnica 867/2014, que fundamentou a proposta de afastamento de débito da Secex-MS - era da responsabilidade do próprio Instituto Máxima Social (h) , conduzem à conclusão de que a execução do objeto conveniado não restou demonstrada e que, por conseguinte, as alegações de defesa oferecidas pela Sra. Dinalva Garcia Lemos de Morais Mourão não devam ser acolhidas.
 	Em razão do exposto, dissentindo da unidade instrutiva, entendo que a Sra. Dinalva Garcia Lemos de Morais Mourão e o Instituto de Comunicação, Marketing e Empreendedorismo Máxima Social devam ter suas contas julgadas irregulares, com condenação à restituição do débito apurado nestes autos, sem prejuízo da aplicação de multa individual fundamentada no art. 57 da Lei 8443/1992.
	É o relatório.

Jordelino Garcia de Oliveira (OAB/MS 5.971) e Valéria Ferreira de Araújo Oliveira (OAB/MS 13.716).

Subprocurador-Geral Lucas Rocha Furtado.

TOMADA DE CONTAS ESPECIAL. RECURSOS FEDERAIS REPASSADOS NO ÂMBITO DO PROGRAMA NACIONAL DE INCLUSÃO DOS JOVENS (PROJOVEM). CITAÇÃO. REVELIA DE UM DOS RESPONSÁVEIS. REJEIÇÃO DAS ALEGAÇÕES DE DEFESA. DÉBITO SOLIDÁRIO. MULTA PROPORCIONAL AO DANO. CIÊNCIA.

TOMADA DE CONTAS ESPECIAL (TCE)

Secretaria de Controle Externo de Tomada de Contas Especial (Secex-TCE).

Examina-se tomada de contas especial instaurada pelo então Ministério do Trabalho e Emprego (MTE) contra a Sra. Dinalva Garcia Lemos de Morais Mourão, prefeita de Coxim/MS no período de 1/1/2009 a 31/12/2012, em razão da impugnação dos recursos repassados ao município no âmbito de termo de adesão ao Programa Nacional de Inclusão de Jovens (Projovem) , assinado em 29/10/2009, mediante o qual se pactuou o total de R$ 278.228,12, dos quais R$ 27.822,81 como contrapartida municipal, visando a qualificação de 175 jovens e inserção no mercado de trabalho de 30% dos capacitados, com vigência inicial de 10/6/2010 a 20/2/2011, posteriormente prorrogado por quatro meses.
O órgão repassador considerou que a documentação apresentada na prestação de contas final não foi suficiente para a correta comprovação dos recursos públicos repassados. A Controladoria-Geral da União (CGU) manifestou-se pela irregularidade das contas e reconheceu a existência do débito apontado pela concedente, no valor total dos recursos repassados (descontados os valores de R$ 1.252,2 e R$ 14.753,15, relativos a devoluções de recursos procedidas pelo município) .
No exame acostado às peças 20-21, a então Secex/MS concluiu pelo acatamento parcial das alegações de defesa oferecidas, propondo a regularidade com ressalvas das contas, com base nas conclusões de que (i) houve atingimento de 86,3% da meta de qualificação; (ii) a meta de inserção dos jovens no mercado de trabalho foi superada; (iii) constituiria medida de excessivo rigor a imputação de débito em razão das demais impropriedades apontadas na Nota Técnica 1.020/2014 (restrição à competitividade na licitação, especificação inadequada do objeto contratado, atestação inadequada das notas fiscais e ausência de aplicação financeira de parte dos recursos transferidos) .
Por sua vez, o Ministério Público junto ao Tribunal (MPTCU) , por meio do parecer à peça 23, manifestou-se em desacordo com a posição externada pela unidade técnica, e discorreu de forma detalhada sobre as diversas irregularidades havidas na execução e na prestação de contas do ajuste em questão, de sorte que propôs o julgamento pela irregularidade das contas, com condenação em débito e aplicação da multa prevista no art. 57 da Lei 8.443/1992.
Por meio do despacho exarado à peça 24, expus preocupação no sentido de que os indícios de irregularidades em discussão perpassavam também eventual recebimento, por parte da entidade executora (Instituto de Comunicação, Marketing e Empreendedorismo Máxima Social) , por serviços cuja comprovação não restou demonstrada, o que reclamava a sua citação para o justo deslinde do processo.
Em derradeira atuação nos autos (peça 46) , a então Secex-MS relatou que restaram infrutíferas as tentativas de citação da entidade em seis endereços diferentes, motivo pelo qual se procedeu ao seu chamamento por edital. Com relação ao mérito, a unidade reiterou sua posição anterior pela regularidade com ressalvas das contas da Sra. Dinalva Garcia Lemos de Morais Mourão, o que aproveitaria à análise da responsabilidade do Instituto de Comunicação, Marketing e Empreendedorismo Máxima Social, revel no processo.
O MPTCU, em última manifestação (peça 47) , ao assentar comentários adicionais, novamente discordou da unidade técnica e propôs que as contas da ex-prefeita e da entidade executora sejam julgadas irregulares, com condenação solidária à restituição do débito apurado e aplicação de multas individuais, com suporte no art. 57 da Lei 8.443/1992.
Feito esse breve relato, passo a decidir.
As diversas inconsistências e irregularidades havidas não só na execução do ajuste, mas também no processo licitatório e na deficiente prestação de contas, apuradas tanto no âmbito do órgão repassador como no órgão de controle interno, não foram suficientemente afastadas pela ex-prefeita, de sorte que não se permite concluir pela regular aplicação dos recursos federais em questão. Já a entidade executora, citada por via de edital, não compareceu, e deve ser considerada revel, nos termos do art. 12, §3º, da Lei 8.443/1992. 
Dessa forma, acompanho na íntegra os minudentes pareceres exarados pelo Parquet de Contas (peças 23 e 47) , que esmiúçam detalhadamente as irregularidades ocorridas, incorporando-os às minhas razões de decidir.
Primeiramente, cumpre resgatar que a contratação do Instituto de Comunicação, Marketing e Empreendedorismo Máxima Social, procedida pelo município para execução do objeto do ajuste alusivo ao Projovem, foi objeto de auditoria empreendida pela CGU ainda durante a vigência do ajuste (peça 2, p. 97-120) , que apontou as seguintes irregularidades, em resumo: fraude ao caráter competitivo da licitação, com favorecimento do instituto contratado, tendo sido indicados diversos indícios de montagem no processo licitatório; restrição à competitividade do certame; incompatibilidade entre o objeto licitado e o Plano de Implementação aprovado, no tocante aos cursos selecionados; falha de planejamento no levantamento prévio da demanda do mercado de trabalho local, com vistas a justificar a necessidade de qualificação de 175 jovens nas áreas apontadas no Plano de Implementação; e ausência de aplicação financeira de parte dos recursos transferidos.
A conclusão do órgão de controle interno foi a de que a execução do programa foi integralmente transferida à entidade contratada, configurando-se, assim, situação em que o município atuou como mero repassador de recursos públicos.
Em 4/11/2011, demandada a comparecer com esclarecimentos acerca dos apontamentos da CGU e com a prestação final de contas em que constassem relação de jovens beneficiados, mapa de inserção no mercado de trabalho e outros documentos comprobatórios, a responsável apresentou, após pedido de prorrogação de prazo, documentos atinentes à qualificação de 175 jovens, com 158 formandos, dos quais 51 teriam sido inseridos no mercado de trabalho, bem como notas fiscais que indicam pagamentos ao Instituto Máxima Social no valor de R$ 276.836,71. 
Tais informações foram consideradas incompletas, ante a ausência de informações detalhadas sobre jovens selecionados, cursos ministrados, frequência, conteúdo programático e avaliação, incluindo "fotos dos eventos, aulas, aula inaugural, visitas de autoridades, encerramento, etc." e amostras do kit pedagógico e estudantil, além de informações acerca da inserção dos jovens no mercado de trabalho. 
A execução física, analisada por meio da Nota Técnica 867/2014 (peça 3, p. 136-149) a partir de informações lançadas no sistema Sinprojovem, foi considerada adimplida, ainda que parcialmente, o que ensejou a devolução de parte dos recursos pelo município, devidamente corrigido (R$ 14.753,15) . Quanto à inserção no mercado de trabalho, a meta foi considerada integralmente cumprida.
Não obstante, quanto à análise financeira, mediante a Nota Técnica 1020/2014, de 7/8/2014, concluiu-se que as informações prestadas eram insuficientes para a comprovação da aplicação dos recursos públicos, ressaltando-se as seguintes ocorrências: (i) transferência da integralidade da execução do programa para o Instituto Máxima Social; (ii) ausência, no contrato firmado junto ao instituto, dos serviços a serem prestados, dos bens/produtos, dos custos unitários, da especificação por curso, do número de vagas, da carga horária, do número de vagas, do período de realização das ações, constado apenas o valor total do contrato; (iii) as despesas foram comprovadas por meio de notas fiscais genéricas; (iv) extrato bancário incompleto, ausência de fonte de recursos na relação de pagamentos e ausência de coerência das notas fiscais com a relação de pagamentos; (v) não aplicação financeira de parte dos recursos.
Posteriormente, as justificativas apresentadas pela prefeitura foram analisadas pela Nota Técnica 80/2015 (peça 3, p. 193-195) , na qual se avaliou que os documentos ofertados não diferiam daqueles enviados na prestação de contas, mantendo-se, assim, a não aprovação das contas.
Neste ponto, de relevo destacar outras inconsistências detectadas pelo Ministério Público junto ao TCU que levam, inapelavelmente, à conclusão de que não restou comprovada a boa e regular aplicação dos recursos: constam, na prestação de contas, informações sobre um curso não previsto e não demandado pela prefeitura; controle de entrega de materiais, vale transporte e lanche sem identificação de instrutores, com algumas exceções; inconsistências na listagem de alunos, com diversas informações conflitantes, como, por exemplo, aprovação de aluna com informação de 100% de presença, embora haja registros de faltas em número maior que o permitido; inexistência de qualquer comprovação que demonstre o acompanhamento, por parte do município, da execução do ajuste pela contratada.
Cabe ainda trazer à baila outras ressalvas enumeradas pelo MPTCU (peça 23, p. 10-11) :
No que diz respeito à documentação contábil requerida, constam apenas duas relações de pagamento com as correspondentes notas fiscais (peça 3, p. 91-130) , apresentadas à equipe de supervisão do MTE - quando de visita realizada em 2013, especificamente para analisar a documentação comprobatória das despesas de gestão e apoio (peça 3, p. 67-81) . Essas relações diriam respeito as 1ª. e 2ª. parcelas do contrato (peça 3, p. 91-130) .  
Cabem, em relação a esses comprovantes de despesa, algumas observações, que me levam, mais uma vez, a questionar a sua validade para fins de comprovação da realização dos serviços:
embora as notas fiscais que compõem as duas relações de pagamentos tenham sido emitidas em nome do instituto, não fazem referência ao contrato firmado com a Prefeitura Municipal de Coxim-MS. Tal fato impossibilita a confirmação dessas despesas, notadamente pelo fato de o Instituto Máxima Social ter prestado serviços da espécie, à época, a vários municípios do Mato Grosso do Sul (vide relatório da CGU) ;
o fornecimento de lanches foi contratado, em agosto/2010, com firma localizada em Campo Grande/MS, que dista quase 260 km de Coxim/MS (peça 3, p. 98) ;
foram contabilizadas despesas com o fornecimento de combustível (peça 3, p. 99) , em posto também localizado em Campo Grande/MS) , apesar dessa despesa não constar do Plano de Implementação;
foram contabilizadas despesas com locação de ônibus para transporte de alunos, em setembro, outubro e novembro/2010, apesar de, ao que consta, os alunos terem recebido vale transporte mensalmente (peça 3, p. 100-102 e 113) . Ademais, a locação de maior valor foi efetuada junto a empresa situada em Sidrolândia-MS,  que fica a 338km de Coxim-MS;
apesar de constar dos autos alguns RPAs referentes aos supostos instrutores, eles não estão assinados pelos respectivos prestadores de serviços. Afora isso, não há qualquer comprovação de que tenham sido recolhidos os encargos correspondentes (peça 3, p. 106-112) . Grifou-se.
Por fim, embora assista razão à unidade técnica com relação ao fato de que consta nos autos manifestação do órgão repassador sobre o atingimento de 86,3% da meta de qualificação e a superação da meta de inserção dos jovens no mercado de trabalho, observa-se que, conforme disposição contratual, a alimentação do sistema Sinprojovem, com base no qual o MTE emitiu a Nota Técnica 867/2014, era de responsabilidade da própria entidade executora, ou seja, quem registrava as informações de execução era a própria entidade prestadora do serviço.
Ante o exposto, dissinto da proposta de encaminhamento oferecida pela unidade técnica e acompanho o deslinde oferecido pelo Ministério Público junto ao TCU para condenar solidariamente a Sra. Dinalva Garcia Lemos de Morais Mourão e o Instituto de Comunicação, Marketing e Empreendedorismo Máxima Social ao ressarcimento integral dos valores federais repassados, descontadas as duas devoluções procedidas após o fim do ajuste. 
Considerando que não houve a prescrição decenal da pretensão punitiva, anuo também à proposta de aplicação individual da multa prevista no art. 57 da Lei 8.443/1992.
	Com essas considerações, VOTO para que o Tribunal aprove a minuta de acórdão que ora submeto à apreciação deste Colegiado.
TCU, Sala das Sessões Ministro Luciano Brandão Alves de Souza, em 30 de julho de 2019.
Ministro VITAL DO RÊGO 
Relator